台灣台中地方法院刑事判決　　　　　　　　　　　　　九十一年度自字第二一二號
　　自　訴　人　丙○○○企業有限公司
　　代　表　人　乙○○
　　被　　　告　甲○○
右列被告因違反商標法案件，經自訴人提起自訴，本院判決如左：
    主  文
甲○○惡意使用他人註冊商標圖樣中之文字，作為自己公司或商號名稱之特取部分，
而經營類似商品之業務，經利害關係人請求其停止使用，而不停止使用，處拘役伍拾
日，如易科罰金，以佰元折算壹日。
    事  實
一、甲○○明知「丙○○○」之服務標章名稱，業經丙○○○企業有限公司依商標法
    於民國（下同）八十六年六月一日向經濟部中央標準局（現更名為經濟部智慧財
    產局）註冊取得中華民國服務標章專用權，指定營業種類為商標法施行細則第四
    十九條第四十二類美顏、化妝、修指甲、三溫暖、按摩、減肥、專業美容、美容
    諮詢顧問之服務；甲○○竟基於惡意，在使用丙○○○企業有限公司註冊商標圖
    樣中之文字「麗登」，作為其設於台中市○區○○街四十號商號名稱之特取部分
    ，且經營類似商品之業務，並將商號取名為「麗登髮型名店」，而製作商號看板
    為「麗登美髮美容生活館」，將此經丙○○○企業有限公司註冊之標章用於其營
    業上之宣傳或廣告，以促銷其服務，經丙○○○企業有限公司在九十年十二月五
    日委請律師以郵局存證信函請求其停止使用，惟甲○○仍未停止使用。
二、案經丙○○○企業有限公司提起自訴。
    理  由
一、訊據被告甲○○固坦承經營「麗登髮型名店」之事實，惟否認有惡意侵害自訴人
    服務標章之故意，辯稱：伊自八十七年一月七日起，即以「麗登髮型名店」向台
    中市政府申請營利事業登記，並不知道已侵害自訴人之商標專用權；又伊接獲自
    訴人寄達之存證信函後，已積極另以「小雅」之名向智慧財產局申請商標註冊，
    但因申請程序須耗時一年有餘，故無法應自訴人之要求在半年內改善並停止使用
    店名等語；經查：自訴人所指訴之事實，有經濟部中央標準局服務標章註冊證影
    本一份、自訴人分店照片七幀、自訴人通知被告停止使用之郵局存證信函及回執
    影本各一份附卷可稽。又被告所經營「麗登髮型名店」刊登「麗登美髮美容生活
    館」之招牌使用「麗登」之名稱，有照片三幀在卷可考，且被告亦不否認在收受
    自訴人所寄達之存證信函後仍未停止使用該名稱，核與自訴人指訴之情節相符。
    再被告自承其經營美容事業已有七年之多，則其選用商號名稱時，本應注意該名
    稱之使用是否有侵害他人業經註冊之商標專用權之虞，且依現今網際網路之發達
    ，其亦得由智慧財產局之網站查知其所使用之商號名稱是否有相同於他人已取得
    之商標名稱；況自訴人之分店在台中縣、市地區，分佈達七家之多，被告既在美
    容事業經營多年，實難推諉為不知；又被告於接獲自訴人寄達之存證信函後，猶
    未停止使用該侵害自訴人商標專用權之店名，其有惡意使用自訴人註冊商標圖樣
    中之文字，作為自己商號名稱之特取部分之犯意甚明，被告上揭所辯顯係卸責之
    詞，無足憑採；本件事證明確，被告犯行堪予認定。
二、按服務標章之使用，係指將標章用於營業上之物品、文書、宣傳或廣告，以促銷
    其服務而言；又服務標章依其性質準用商標法有關商標之規定，此觀商標法第七
    十二條第二項前段、第七十七條規定自明。被告甲○○惡意使用他人註冊商標圖
    樣中之文字，作為自己商號名稱之特取部分，而經營類似商品之業務，經自訴人
    請求其停止使用，而不停止使用，核其所為，係犯商標法第六十五條第一項之罪
    。其繼續將標章用於營業上之物品、文書、宣傳或廣告之行為，乃其犯罪行為之
    繼續，為單純一罪。爰審酌被告前無不良素行，有台灣高等法院被告全國前案紀
    錄表在卷可佐，其行為屬同行競爭而犯罪，惡性尚非重大，惟事後仍未停止使用
    侵害自訴人之標章，顯無悔意，亦未與自訴人達成和解等一切情狀，量處如主文
    所示之刑，並諭知易科罰金之折算標準，以示懲儆。
據上論斷，應依刑事訴訟法第三百四十三條、第二百九十九條第一項前段，商標法第
七十七條、第六十五條第一項，刑法第十一條前段、第四十一條第一項前段，罰金罰
鍰提高標準條例第二條，判決如主文。
中      華      民      國    九十一    年      四      月     三十     日
                                臺灣臺中地方法院刑事第六庭
                                    法  官  許  月  馨
右正本證明與原本無異。
如不服本判決，應於判決送達後十日內向本院提出上訴狀，上訴於臺灣高等法院臺中
分院( 須附繕本 )。
        書記官
中      華      民      國    九十一    年      四      月     三十     日
附錄論罪法條：
商標法第六十五條：
惡意使用他人註冊商標圖樣中之文字，作為自己公司或商號名稱之特取部分，而經營
同一商品或類似商品之業務，經利害關係人請求其停止使用，而不停止使用者，處一
年以下有期徒刑、拘役或科新臺幣五萬元以下之罰金。
公司或商號名稱申請登記日，在商標申請註冊日之前者，無前項規定之適用。
